臺灣高等法院民事裁定                 100年度抗字第1159號
抗  告  人  欣新安瓦斯防爆器設備股份有限公司
法定代理人  蔡英美
上列當事人與相對人劉盈嫻 （即劉素美）間因返還提存物事件，
抗告人就中華民國100年6月29日臺灣桃園地方法院100年度事聲字
第58號所為裁定，提起抗告，本院裁定如下：
    主  文
抗告駁回。
抗告費用由抗告人負擔。
    理  由
一、本件抗告意旨略以：民事訴訟法第104條第1項第3款所謂「
    訴訟終結」， 依最高法院88年度台抗字第125號、92年度台
    抗字第19號、87年度台抗字第454號見解， 如債權人未提起
    本案訴訟，自應先撤回假扣押之聲請；惟如債權人已提起本
    案訴訟而經判決確定，則所謂訴訟終結，應特指本案訴訟之
    終結而言。因本案敗訴確定後，債務人亦可依民事訴訟法第
    530條規定聲請撤銷假扣押。 本件抗告人已於本案訴訟終結
    後，定期20日催告相對人行使權利而未行使，法院仍應准許
    取回擔保物。原裁定未察，逕為相反之論斷，容有違誤，爰
    請求廢棄，准抗告人取回原法院92年度存字第2025號所餘提
    存金506,953元等語。
二、按訴訟終結後，供擔保人證明已定20日以上之期間，催告受
    擔保利益人行使權利而不行使者，法院應依供擔保人之聲請
    ，以裁定命返還其提存物， 民事訴訟法第104條第1項第3款
    定有明文。前開規定，於其他依法令供訴訟上之擔保者準用
    之，並為同法第106條所明定。 至所謂訴訟終結，在因假扣
    押或假處分所供擔保之情形，因該擔保係為保障受擔保利益
    人因不當假扣押或假處分所受損害而設，倘執行法院已依假
    扣押或假處分裁定實施假扣押或假處分之執行，則在供擔保
    人撤回假扣押或假處分之執行前，受擔保利益人所受損害仍
    可能繼續發生，損害額既未確定，自無強令其行使權利之理
    。故在假扣押債權人已聲請假扣押執行，並已提起本案訴訟
    之情形下， 債權人依民事訴訟法第106條準用第104條第1項
    第3款規定，聲請裁定返還提存物時， 必待本案訴訟已終結
    ，並已撤銷假扣押裁定及撤回假扣押執行，始得謂與該條款
    所定之「訴訟終結」相當(最高法院87年度台抗字第234號、
    96年度台抗字第753號裁定意旨參照）。
三、本件抗告人前依原法院92年度裁全字第4458號准予假扣押之
    裁定，為相對人供擔保金後，  向原法院聲請就相對人之財
    產予以假扣押在案，嗣抗告人提起本案訴訟，經臺灣臺北地
    方法院98年訴字第1505號判決駁回，復經本院99年度上字第
    29號裁定、 最高法院99年度台抗字第316號裁定駁回確定，
    有各該裁判在卷可稽(見原法院100年度事聲字第58號卷第26
    至30頁）。抗告人雖主張其已於民國（下同）99年9月3日以
    臺中潭子栗林郵局第55號存證信函通知相對人行使權利，而
    未行使， 並經原法院司法事務官以99年度司聲字第532號處
    分准予返還提存物，惟抗告人迄未撤回其對相對人之假扣押
    執行，業經原法院調取該院92年度執全字第1785號、89年度
    執全字第2545號卷宗查閱無訛，則原法院依相對人之異議，
    將原處分廢棄而駁回抗告人之聲請，核無違誤。
四、查抗告人雖引用最高法院92年度台抗字第19號、87年度台抗
    字第454號裁定之見解，主張民事訴訟法第104條第1項第3款
    所謂「訴訟終結」於假扣押執行程序，應專指本案訴訟終結
    而言云云。惟上開最高法院裁定均未指明於有假扣押執行存
    在時，假扣押債權人得不撤回假扣押執行即得催告受擔保利
    益人行使權利。而抗告人所供之擔保，係為擔保受擔保利益
    人即相對人因假扣押程序所受之損害而設，倘執行法院已依
    假扣押裁定實施假扣押之執行，則在供擔保人撤回假扣押之
    執行前，受擔保利益人所受損害仍可能繼續發生，損害額既
    未確定，自無強令其行使權利之理，故在假扣押債權人已聲
    請假扣押執行，並已提起本案訴訟之情形下，債權人依民事
    訴訟法第106條準用第104條第1項第3款規定，聲請裁定返還
    提存物時，必待本案訴訟已終結，並已撤銷假扣押裁定及撤
    回假扣押執行，始得謂與該條款所定之「訴訟終結」相當。
    抗告意旨以此指摘原裁定之不當，為無理由，應予駁回。
五、據上論結，本件抗告為無理由，爰裁定如主文。
中    華    民    國   100    年    10    月    31    日
                    民事第三庭
                        審判長法  官  林敬修
                              法  官  劉勝吉
                              法  官  張靜女
正本係照原本作成。
不得再抗告。
中    華    民    國   100    年    11    月    1     日
                              書記官  蕭麗珍